臺灣高等法院臺南分院民事判決　94年度上更(一)字第25號
上　訴　人　乙○○
訴訟代理人　侯仁和
被 上訴 人　甲○○
上列當事人間請求給付價金事件，上訴人對於中華民國九十二年
十二月四日臺灣嘉義地方法院第一審判決（民國九十二年度訴字
第六二四號）提起上訴，判決後經最高法院第一次發回更審，本
院於民國九十四年十二月六日言詞辯論終結，判決如下：
    主  文
原判決關於駁回上訴人下列第二項之訴部分，暨該部分訴訟費用
之裁判均廢棄。
被上訴人應給付上訴人新台幣壹佰肆拾柒萬捌仟佰捌拾肆元，
及自民國九十二年八月二十九日起至清償日止，按年息百分之五
計算之利息。
其餘上訴駁回。
第一、二審及發回前第三審訴訟費用由被上訴人負擔五分之四，
餘由上訴人負擔。
上訴人假執行之聲請駁回。
    事  實
甲、上訴人方面：
一、聲明：求為判決：(一)原判決廢棄。(二)右廢棄部分，被上訴人
    應給付上訴人新台幣 (下同）一百六十四萬元及自起訴狀繕
    本送達之翌日起至清償日止，按年息百分之五計算之利息。
    (三)第一、二審訴訟費用由被上訴人負擔。(四)願供擔保請准宣
    告假執行。
二、陳述：除與原判決記載相同者，茲引用之外，補稱：
  (一)上訴人於民國（下同）九十年十月十八日將嘉義市○○段二
    二之一三六、之二八七地號土地及其上建物售予訴外人簡素
    珍、王世周（以下簡稱「買方」），被上訴人為辦理該土地
    所有權移轉登記及塗銷抵押權設定登記之代書。嗣買方分別
    於九十年十月十八日、十一月二十一日、九十一年一月二十
    一日交付買賣價金，經上訴人簽收後，再轉交被上訴人總計
    一百六十四萬元，由其負責將價金持向誠泰銀行清償抵押借
    款。詎被上訴人於九十一年一月十七日辦訖上開房地所有權
    移轉登記後，竟未向誠泰銀行清償借款及塗銷抵押權設定登
    記，買方乃於九十一年四月十一日具狀對上訴人提起返還買
    賣價金之訴，並經一、二審法院判決認定上訴人與買方間之
    買賣契約合法解除，上訴人應返還價金予買方（該事件目前
    經最高法院發回由本院更審判決後，刻上訴最高法院中）。
    而上訴人因買方於同年月二十一日遲延交款，及依買賣契約
    第五條之規定，要求買方付清尾款，卻遭買方拒絕交付，故
    而於九十一年二月六日以存證信函告知被上訴人及買方，並
    依據買賣契約第九條之規定，解除買賣契約、沒收價金。
  (二)當初買賣雙方當事人同意將價金作為清償誠泰銀行抵押權之
    用，因而被上訴人除受買賣雙方委任負責本件買賣之過戶登
    記外，尚需負責塗銷抵押權。因此，九十一年一月十七日所
    有權移轉登記完畢之同時，被上訴人即有義務代表上訴人要
    求買方支付尾款，然被上訴人卻失職而未為要求，且執意保
    護買方，於所有權移轉登記完畢後，不願交付代為保管之買
    賣價金，顯然不顧賣方權益。本件買方交付之上開價金，先
　　由賣方之上訴人受領後，再轉交給被上訴人持有，因此，買
  　方已無權支配該價金，該價金是賣方之上訴人委任被上訴人
    持向誠泰銀行清償抵押借款，自然與買方無任何關係，因此
  　，沒有「共同委任」被上訴人的問題。且系爭二筆土地均係
    上訴人一人任賣方，各自獨立分別賣予訴外人簡素珍、王世
    周，非二位買方共買同一塊土地，亦無「委任人多數」的問
    題。況上訴人已寄發存證信函終止與被上訴人之委任關係，
    故上訴人有權依民法第五百四十一條之規定要求被上訴人返
    還價金。
  (三)依據買方提出之九十一年四月一日民事準備書（二）狀第一
    頁載：「查本件買賣雙方當事人，均同意將買賣價金作為清
    償第一順位抵押權」。第二頁載：「故本件第一順位抵押權
    清償非但雙方均同意（明示或意示）優先自買賣價款中取償
    。且代書受雙方委託負責向銀行清償」。被上訴人竟未依約
    而行，則其於上訴人終止委任關係後，自無保管價金之權，
    否則，一方面買方要上訴人還錢，而上訴人又無法向代書要
    求返還該價金，豈非逕由代書與買方要買就買，事後不買就
    不買，兩者一同想盡辦法，不按約定進行交易，而買方違約
    不買，還聯合代書拒持尾款塗銷，且用盡各種理由來說上訴
    人違約，而蓄意解除與上訴人之買賣契約後，又要求代書不
    把相關的款項交還本人，本人之土地尚被先過戶給對方，對
    方不僅不登記返還，還要求將其款項返還，而代書卻可以無
    端無責保有相關款項，如此一來，上訴人將是三方皆損失，
    試問天理何在，交易之保障何在。又依錄音帶內容，可知上
    訴人並不同意由代書保管價金，僅要求被上訴人將價金持向
    銀行清償，並沒特別委任其保管價金，且被上訴人對於上訴
    人要求其交付價金保管條置之不理，竟表示其強行保管價金
    是為了配合買方，因此，被上訴人保管價金已違反民法第五
    三一條及五三四條等規定，其與買賣雙方間之保管價金委任
    關係，並不存在，故無所謂「共同委任」、「委任人多數」
    的問題。原審誤以上訴人與本件買方係「共同委任」甲○○
    ，而認買方尚未與甲○○解約，而否決上訴人要求代書甲○
    ○返還保管之價金，顯於法不合。蓋上訴人與買方乃係「分
    別委任」代書，買方委任之內容為買土地、辦理移轉登記，
    而上訴人委任之內容係賣土地及辦理塗銷抵押權登記，及移
    轉登記，二者委任之內容有所不同，並非共同委任。被上訴
    人既未依買賣契約第五條規定「登記完畢，尾款付清」的日
    期要求買方支付尾款，並要求買方履行契約之義務，並將價
    款交付銀行負清償之責，則被上訴人明顯違約失職，上訴人
    依法自得要求其返還保管之價金。
  (四)依雙方買賣契約第五條約定：「登記完畢，尾款付清」，系
    爭土地於九十一年一月十七日辦訖所有權移轉登記後，上訴
    人依約於九十一年一月十八日要求買方支付尾款，並由代書
    預支十萬元，因此上訴人主張認定該十萬元屬於尾款，不應
    扣除，故而被上訴人認為其持有買方交付之前三期價金總計
    一百六十四萬元（定金五萬元除外），扣除土地之增值稅六
    萬元（實為六萬一千六百一十六元）及預支之十萬元，則其
    實際持有上開款項餘額為一百四十七萬元（實為一百四十七
    萬八千三百八十四元），遂謂不足清償一百五十萬元之第一
    順位抵押債務，藉以逃避塗銷抵押權設定登記之責任至明。
三、證據：除引用在原審所提證據外，補提錄音帶一捲、錄音譯
    文及買賣流程表等各一份為證。
乙、被上訴人方面：被上訴人經合法通知，雖未於最後言詞辯論
    期日到場，惟依其於本院準備程序所作聲明及陳述如下：
一、聲明：(一)上訴駁回。(二)第二審訴訟費用由上訴人負擔。
二、陳述：除與原判決記載相同者，茲引用之外，補稱：
    九十年間訴外人簡素珍、王世周向上訴人購買房地，買賣價
    金只有兩百多萬元，但買賣之房地卻設定有八百多萬的抵押
    權，為了確保買方權益，買賣雙方約定先把價金交給被上訴
    人（即代書）保管，用以清償誠泰銀行之抵押貸款，並辦理
    塗銷抵押權手續。但因為交付之價金共一百六十四萬元，扣
    除上訴人預支十萬元、增值稅六萬元後，只剩下一百四十幾
    萬元，不夠塗銷一百五十萬元的抵押權。九十一年二月七日
    、九十一年二月二十三日被上訴人寄存證信函通知賣方（即
    上訴人）來拿尾款，但是賣方都不來拿尾款還告被上訴人侵
    占，而買方訴請解除契約，一審、二審都是買方勝訴，目前
    還在最高法院審理中。就受委託辦理買賣標的之土地所有權
    移轉之安全性及抵押權塗銷之事項而言，被上訴人係受買賣
    雙方共同委任，錢是雙方交給被上訴人保管，不可能將錢先
    還給上訴人。被上訴人要等兩造判決確定，才可以決定要如
    何處理上開價金。
三、證據：除引用在原審所提證據外，補提本院九十四年度上更
    (一)字第一二號等民事判決書一份為證。
    理    由
一、程序部分：
  (一)按訴之變更或追加，非經他造同意，不得為之。但第二百五
    十五條第一項第二款至第六款情形，不在此限；又訴狀送達
    後，原告不得將原訴變更或追加他訴。但有下列各款情形之
    一者，不在此限：：(二)請求之基礎事實同一者。(三)擴張或減
    縮應受判決事項之聲明者．．．民事訴訟法第四百四十六條
    第一項、第二百五十五條第一項第二款定有明文。因之，於
    第二審為訴之變更追加，苟其請求之基礎事實同一者，即非
    法所不許。所謂請求之基礎事實同一，係指變更或追加之新
    訴與原訴之主要爭點有其共通性，各請求利益之主張在社會
    生活上可認為同一或關連，而就原請求訴訟及證據資料，於
    審理繼續進行在相當程度範圍內具有同一性或一體性，得期
    待於後請求之審理與以利用，俾先後兩請求在同一程序得加
    以解決，避免重複審理，進而為統一解決紛爭者，即屬之（
    最高法院九十年台上字第十六號判決、最高法院九十年台抗
    字第二號裁定參照）。查本件上訴人於原審起訴聲明原依委
    任契約之法律關係僅請求被上訴人應連帶給付上訴人一百六
    十四萬元，及自九十年十月十八日起至清償日止，按週年利
    率百分之五計算之利息。嗣於九十四年十月二十四日本院準
    備程序中將上開法定遲延利息部分變更為「自起訴狀繕本送
    達翌日即九十二年八月二十八日（即被上訴人對支付命令異
    議，以支付命令之聲請視為起訴後原審第一次準備程序期日
    為上訴人為訴之聲明陳述之翌日）起，至清償日止，按週年
    百分之五計算之利息。」並追加聲明「願供擔保請准宣告假
    執行」。然究諸上訴人此部分所為變更及追加聲明，係本於
    同一委任契約，應屬減縮及擴張應受判決事項之聲明，亦無
    礙於訴訟之終結與被上訴人之防禦，依上開規定應予准許，
    合先敘明。
  (二)被上訴人未於最後言詞辯論期日到場，核無民事訴訟法第三
    百八十六條所列各款情形，爰准依上訴人之聲請，由其一造
    辯論而判決。
二、上訴人起訴主張：上訴人於九十年十月十八日將嘉義市○○
    段二二之一三六、之二八七地號土地及其上建物售予訴外人
    簡素珍、王世周，被上訴人為辦理土地所有權移轉登記及塗
    銷抵押權設定登記之代書。嗣買方分別於九十年十月十八日
    、十一月二十一日、九十一年一月二十一日、二十四日交付
    買賣價金，經上訴人簽收後，再轉交被上訴人總計一百六十
    四萬元。買賣雙方約定由被上訴人負責將價金持向誠泰銀行
    清償並辦理塗銷抵押權設定登記。詎被上訴人於九十一年一
    月十七日辦理所有權移轉登記完畢後，竟未向誠泰銀行清償
    借款及塗銷抵押權設定登記，買方乃對上訴人提起返還買賣
    價金之訴，並經一、二審法院判決認定上訴人與買方間之買
    賣契約合法解除，上訴人應返還買賣價金予買方。因被上訴
    人處理委任事務失職，上訴人已寄發存證信函向被上訴人為
    解除委任之意思表示，爰依民法第五百四十一條之規定，求
    為判命被上訴人如數返還該價金，及自起訴狀繕本送達之翌
    日起至清償日止，按年息百分之五計算之法定遲延利息之判
    決等語。
三、被上訴人則以：訴外人簡素珍、王世周向上訴人購買房地價
    金僅兩百多萬元，但該房地卻設定有八百多萬元的超額抵押
    權登記，為確保買方權益，買賣雙方約定先將價金交給被上
    訴人保管，以清償誠泰銀行之抵押貸款，並辦理塗銷抵押權
    手續。但因交付之價金不夠塗銷抵押權，目前上訴人與買方
    還在訴訟中，被上訴人受雙方委任保管價金，且該價金是用
    作清償銀行借款塗銷抵押權之用，被上訴人自不得將保管之
    價金先還給上訴人等語，資為抗辯。
四、兩造對於(1)上訴人於九十年十月十八日將嘉義市○○段二二
    之一三六、之二八七地號土地（以下簡稱系爭土地）及其上
    建物，以土地每坪二十三萬元，保存登記建物，經地政機關
    測量後，確定土地面積分別為十四平方公尺、二十三平方公
　  尺，分別以買賣總價金九十七萬二千九百元、一百六十萬零
    八百元售予訴外人簡素珍、王世周，並由被上訴人擔任辦理
    土地所有權移轉登記及塗銷抵押權設定登記之土地代書。(2)
    訴外人王世周係於九十年八月二十七日交付定金現金二萬五
    千元、於同年十月十八日簽約同日交付六十萬元支票、於同
    年十一月二十一日交付二十萬元支票、於九十一年一月二十
    一日交付二十萬元支票；另訴外人簡素珍係於九十年八月二
    十七日交付定金現金二萬五千元、於同年十月十八日簽約同
    日交付四十萬元支票、於同年十一月二十一日交付十二萬元
    支票、於九十一年一月二十四日交付十二萬元支票付款，尾
    款分別為三十萬七千九百元及五十七萬五千八百元（合計八
    十八萬三千七百元），則迄今未付。(3)另上訴人與買方約定
    並已將買賣價金即前開支票面額共計一百六十四萬元交被上
    訴人即代書甲○○持有，擬用以向誠泰銀行清償系爭土地上
    之抵押貸款；嗣其中二萬三千三百一十四元及三萬八千三百
    零二元（合計六萬一千六百一十六元），被上訴人於九十一
    年一月十五日用以繳納系爭二筆土地之增值稅，並扣除上訴
    人於九十一年一月十八日向被上訴人預支之十萬元，則被上
    訴人實際持有上開款項餘額為一百四十七萬八千三百八十四
    元。(4)又被上訴人於同年一月十七日將該土地分別移轉所有
    權登記予訴外人王世周、簡素珍。該二筆土地當時所設定之
    抵押權為第一順位抵押權二百四十萬元（抵押權人誠泰商業
    銀行股份有限公司「以下稱誠泰銀行」，實借二百萬元）、
    第二順位抵押權三百萬元（抵押權人劉美麗），但該抵押貸
    款迄今未清償，抵押權亦未塗銷，買方乃於九十一年四月十
    一日具狀對上訴人提起返還買賣價金之訴，並經一、二審法
    院判決認定上訴人與買方間之買賣契約合法解除，上訴人應
    返還價金予買方。而上訴人於九十一年一月二十三日以嘉義
    彌陀郵局第二十一號存證信函告知被上訴人及買方，並依據
    買賣契約第九條之規定，解除買賣契約、沒收價金。(5)系爭
    二筆土地嗣遭抵押權人誠泰銀行聲請法院查封拍賣，由訴外
    人呂金富拍定，於九十三年九月二十一日辦理移轉登記完畢
    等事實，並不爭執（見原審卷第一七、二二頁、本審卷第二
    三、二四、四六頁），復有買賣契約書及土地增值稅繳款書
    等各二份、支票影本六張、原審法院九十一年度訴字第三０
    九號、本院九十二年度上字第二０六號、九十四年度上更(一)
    字第一二號等民事判決書、上訴人預支十萬元之收據、嘉義
    文化路郵局第七四七號及嘉義彌陀郵局第二十一號等存證信
    函等各一份、拍賣後之土地登記謄本二份在卷足佐（見原審
    法院九十一年度訴字第三０九號民事卷第十至十四頁、第五
    三至五五頁、原審卷第二六至二八頁、第三十、三一頁、第
    五九至六二頁、原審法院九十二年度促字第一五八四八號卷
    第六至十頁、本院上字卷第二五至三四頁、本審卷第三０至
    四一頁、本院九十四年度上更(一)字第一二號卷第三二、三三
    頁），堪信為真實。
五、查上訴人主張本件買方分別於九十年十月十八日、十一月二
    十一日、九十一年一月二十一日、二十四日交付買賣價金之
    支票六張，經上訴人簽收後，再轉交被上訴人計一百六十四
    萬元。買賣雙方約定由被上訴人負責將價金持向誠泰銀行清
    償並辦理塗銷抵押權設定登記。詎被上訴人於九十一年一月
    十七日辦理所有權移轉登記完畢後，竟未向誠泰銀行清償借
    款及塗銷抵押權設定登記，其處理委任事務顯有疏失，故上
    訴人以存證信函向被上訴人為解除委任之意思表示，被上訴
    人已無權代為保管上開價金，因而上訴人請求被上訴人予以
    返還等語，並有上開買賣契約書二份、支票影本六張、嘉義
    彌陀郵局第二十一號存證信函一份在卷足稽，至被上訴人雖
    為前揭情詞之抗辯，然為上訴人所堅決否認；從而本件應予
    審究者厥為：(1)賣方之上訴人與買方之簡素珍、王世周究係
    分別委任，抑或共同委任被上訴人以持有上開價金清償誠泰
    銀行之抵押貸款，並辦理塗銷抵押權手續？(2)上訴人是否有
    權解除（終止）其與被上訴人間之委任關係？(3)委任契約終
    止後，上訴人是否得請求被上訴人將價金返還？經查：
　(一)上訴人主張：我與買方並非共同委任代書為之，買方委任之
    內容為買土地、辦理移轉登記，而我委任之內容為係賣土地
    、辦理塗銷抵押權登記，委任內容不同，自屬分別委任等語
   （見本院上字卷第七０、七五頁、本審卷第二三、二七、二
  　八、六二頁），並提出委任「主要關係圖」一份在卷以說明
    （見本院上字卷第七六、七七頁）。按民法第三百四十八條
    第一項規定：「物之出賣人，負交付其物於買受人，並使其
    取得該物所有權之義務。」同法第三百五十一條規定：「買
    受人於契約成立時，知有權利之瑕疵者，出賣人不負擔保之
    責，但契約另有訂定者，不在此限。」又同法第三百四十九
    條規定：「出賣人應擔保第三人就買賣之標的物，對於買受
    人不得主張任何權利。」可知於不動產買賣之情形，出賣人
    負有辦理不動產所有權移轉登記，使買受人取得該不動產所
    有權之義務，若受人取得該不動產上有抵押權存在，出賣人
    亦負有塗銷抵押權設定登記之義務。而「買受人對於出賣人
　　，有交付約定價金及受領標的物之義務。」民法第三百六十
  　七條著有規定，益見買賣雙方基於買賣契約而各負不同之義
    務，亦即當事人雙方為達成契約之目的，各自有依法應履行
    處理之不同事務。況系爭買賣契約第八條約定：「出賣人擔
    保出賣標的物之所有權完整無瑕疵，無糾紛，並無租賃關係
    ，亦無他項權利設定負擔，如有任何糾紛致承買人受有損害
    時，出賣人願負損害賠償之責。」有上開買賣契約二份在卷
    足憑。而事實上，本件買賣契約訂立時，系爭二筆土地當時
    設定有第一順位抵押權二百四十萬元，抵押權人誠泰銀行，
    第二順位抵押權三百萬元，抵押權人劉美麗，該等抵押貸款
    均尚未清償，已如前述，並為兩造所不爭執；因此，身為出
    賣人之上訴人一方，依上開法律及約定，顯然負有清償上開
    抵押貸款並塗銷上開抵押權設定登記之義務甚明，至買方則
    無負有與此相同之義務亦然。是故，上訴人就此一方獨自應
    履行處理之事務委任被上訴人處理，自與買方之簡素珍、王
    世周委任被上訴人處理買受系爭標的物、辦理移轉所有權登
    記於己之事務者不同，自屬分別委任，而非共同委任，應堪
    認定。因之，上訴人於上開主張，應足採取。
  (二)雖證人王世周於原審證稱：「（問：當初交錢時如何約定？
    ）是要代書（即被上訴人）去辦理塗銷抵押權。」等語（見
    原審卷第四八頁），而上訴人亦具狀陳稱：買賣雙方約定由
    被上訴人負責將價金持向誠泰銀行清償抵押借款等語（見原
    審法院九十二年度促第一五八四八號卷第三頁）；並於原審
    具狀陳稱：「甲○○係受雙方委任負責本件買賣的過戶登記
    及受雙方委託向銀行辦理清償」等語（見原審卷第五三頁）
    ，然此僅能證明當初交錢時上訴人與買方有約定由被上訴人
    負責將價金持向誠泰銀行清償抵押借款之事實，但尚難據此
    遂謂買方同有委託被上訴人向銀行辦理清償事宜。蓋本院如
    上述已認定上訴人一方獨自應履行處理清償上開抵押貸款並
    塗銷上開抵押權設定登記之事務而委任被上訴人處理，與買
    方之簡素珍、王世周委任被上訴人者不同；且系爭一百六十
    四萬元價金，依卷附之二份買賣契約書所載，均記明賣方之
    上訴人、被上訴人已簽名表示收訖該價金（其中被上訴人就
    買方於九十年十月十八日簽約同日交付六十萬元、四十萬元
    等支票各一紙，有簽名表示收訖），此有上開買賣契約二份
    在卷足憑。而被上訴人亦自承上訴人所主張「系爭一百六十
    四萬元，由買方分別於上開時間交付，經伊簽收後，再轉交
    被上訴人，由其負責將價金持向誠泰銀行清償抵押借款並塗
    銷上開抵押權設定登記」乙節屬實（見原審卷第一七頁、本
    審卷第二五頁、原審法院九十一年度訴字第三０九號民事卷
    第五十頁）。是則，系爭一百六十四萬元價金既係由上訴人
    交付被上訴人而委任，要與買方無關，應堪認定。
  (三)按終止契約與解除契約不同。契約如經合法解除，則雙方互
    負回復原狀之義務，解除契約人不得請求他方依原訂契約履
    行其義務。惟契約如經合法終止，僅使原契約向將來失其效
    力，對於原已依約行使、履行之權利、義務，不生影響。又
  　「受任人因處理委任事務，所收取之金錢、物品及孳息，應
    交付於委任人。」「當事人之任何一方，得隨時終止委任契
    約」，民法第五百四十一條第一項、第五百四十九條第一項
    分別定有明文。查上訴人雖主張解除委任契約云云，究其真
    意應係指「終止契約」，而上訴人既已於九十一年一月二十
    三日寄發嘉義彌陀郵局第二十一號存證信函，向被上訴人為
    終止委任契約之意思表示，該意思表示已到達，此亦為被上
    訴人所自承屬實（見原審法院九十一年度訴字第三０九號民
    事卷第六二頁），復有上開存證信函在卷足稽（見原審卷第
    二六至二八頁），則依民法第五百四十九條第一項之規定，
    兩造間之委任契約，業已發生終止之效力，亦堪認定。又如
    上所述，兩造對於「上訴人與買方約定並已將買賣價金即前
    開支票面額共計一百六十四萬元交被上訴人即代書甲○○持
    有，擬用以向誠泰銀行清償系爭土地上之抵押貸款；嗣其中
    二萬三千三百一十四元及三萬八千三百零二元（合計六萬一
    千六百一十六元），被上訴人於九十一年一月十五日用以繳
    納系爭二筆土地之增值稅，並扣除上訴人於九十一年一月十
    八日向被上訴人預支之十萬元，則被上訴人實際持有上開款
    項餘額為一百四十七萬八千三百八十四元。」等情並不爭執
    ，從而上訴人依民法第五百四十一條第一項之規定，請求受
  　任之被上訴人將處理委任事務，所收取之上開買賣價金一百
    四十七萬八千三百八十四元返還予上訴人，自屬有理由；至
    逾此範圍之請求即屬無據。
六、綜上所述，上訴人本於委任契約之法律關係，請求被上訴人
    給付一百四十七萬八千三百八十四元，及自起訴狀繕本送達
    翌日即九十二年八月二十九日（即被上訴人對支付命令異議
    ，以支付命令之聲請視為起訴後原審第一次準備程序期日為
    上訴人為訴之聲明陳述之翌日）起至清償日止，按週年百分
    之五計算之利息，為有理由，應予准許。逾此所為請求，為
    無理由，應予駁回，其假執行之聲請亦失所附麗，應併予駁
    回。原審就上開應准許部分，為上訴敗訴之判決，尚有未洽
    ，上訴人上訴意旨就此部分求予廢棄改判，為有理由，爰由
    本院就此部分予以廢棄改判如主文第二項所示。至於上訴人
    之請求不應准許部分，原判決為上訴人敗訴之判決並駁回其
    假執行之聲請，經核於法並無不合，上訴意旨求予廢棄改判
    ，為無理由，應駁回其上訴。
七、假執行宣告：
　　上訴人陳明就上訴勝訴部分，願供擔保宣告假執行，惟上訴
  　人勝訴部分金額僅一百四十七萬八千三百八十四元，未逾一
    百五十萬元（九十一年二月八日公布施行），已不得上訴而
    告確定，上訴人即可憑確定之判決聲請強制執行，自無聲請
    供擔保准為假執行之必要，其此部分假執行之聲請，應予駁
    回。
八、本件事證已臻明確，兩造其餘攻擊防禦方法及證據資料，核
    與本件判決結果不生影響，不予一一論述，併予敘明。
九、據上論結：本件上訴人之上訴，為一部分有理由，一部分無
    理由，依民事訴訟第四百四十九條第一項、第四百五十條、
    第四百六十三條、第三百八十五條第一項前段、第七十九條
    ，判決如主文。
中    華    民    國    94    年    12    月    20    日
                  民事第五庭    審判長法  官　張世展
                                      法  官  蘇清恭
                                      法  官  王浦傑
上為正本係照原本作成。
不得上訴。
中    華    民    國    94    年    12    月    21    日
                                      書記官  廖英琇
                                                 K
